【裁判字號】    89,訴,1043
【裁判日期】    890727
【裁判案由】    重利
【裁判全文】
臺灣高雄地方法院刑事判決                        八十九年度訴字第一四三號
    公  訴  人  臺灣高雄地方法院檢察署檢察官
    被      告  乙○○
    被      告  丙○○
    共      同
    選任辯護人  莊美貴律師
右列被告因重利案件，經檢察官提起公訴（八十八年度偵字第三０００七三號），本
院判決如左：
    主  文
乙○○共同以乘他人急迫貸以金錢，而取得與原本顯不相當之重利為常業，處有期徒
刑拾月。
丙○○共同以乘他人急迫貸以金錢，而取得與原本顯不相當之重利為常業，處有期徒
刑拾月。又侵占離本人所持有之物，處罰金壹仟元，如易服勞役，以參佰元折算壹日
。又偽造印章，足以生損害於他人，處有期徒刑貳月，偽造之甲○○印章壹顆，沒收
。應執行有期徒刑拾壹月，罰金壹仟元，罰金如易服勞役，以參佰元折算壹日，偽造
之甲○○印章壹顆，沒收。
    事  實
一、乙○○、丙○○基於常業重利之犯意聯絡，自民國八十八年七、八月間起，在高
    雄市○○區○○路一二六號八樓經營地下錢莊，分由乙○○出資，丙○○則負責
    接洽客戶，二人並以昌盛理財顧問有限公司之名義散發廣告傳單，利用0000
    00000號電話及000000000號行動電話為聯絡工具，乘他人需錢孔
    急求助無門而貸放款項。同年十一月八日，丁○○因生意周轉急需現金，遂依廣
    告傳單上之電話與乙○○聯絡，借款新台幣（下同）三十萬元，約定利息以每十
    日為一期，每借十萬元利息四萬元（月息為一百二十分），乙○○乃至丁○○設
    在高雄縣鳳山市○○路一００之六號之公司，將三十萬元現金交付予丁○○，並
    要求丁○○簽發面額均為二十一萬元，票號AH0000000、AH0000000，發票日分別
    為八十八年十一月十一日、十一月十七日之支票二紙。惟屆期上開二紙支票均遭
    退票，乙○○、丙○○二人遂於同年十二月一日至丁○○之公司索債，丁○○乃
    先清償五萬元，並於同年十二月九日報警，而查獲上情。
二、丙○○於八十八年十一月四日甲○○於同日二十二時三十分遭搶後之某時許，在
    高雄市○○路與民豐路口拾獲甲○○遭搶之皮夾一個，內有甲○○之身分證、健
    保卡、立大幼稚園收據各一紙，詎其竟意圖為自己不法之所有，於同年月五日電
    聯甲○○未獲後，即將上開離甲○○遭搶而離其本人所持有之上開物品侵占入己
    。其後，另行基於偽造印章之犯意，偽造甲○○印章一顆，足以生損害於甲○○
    。嗣於同年十二月九日經警依法搜索高雄市○○區○○路一二六號八樓，始發現
    上情，並當場扣得甲○○身分證一張、印章一顆。
三、案經高雄縣警察局移送台灣高雄地方法院檢察署檢察官偵查起訴。
    理  由
一、訊據被告乙○○、丙○○對共同於右揭時地經營地下錢莊，並貸款三十萬元予丁○○，約定收取月息為一百二十分之與原本顯不相當之重利，丁○○已於八十八
    年十二月一日交付五萬元之事實均坦承不諱，核與證人丁○○於偵查、警訊中證
    述情節相符，並有昌盛理財顧問有限公司廣告傳單、丁○○簽發之上開二張支票
    影本二張、收受丁○○五萬元之收據各一紙在卷可憑，是被告二人該部分之自白
    與事實相符。
二、被告丙○○固不諱言曾於八十八年十一月四日，在高雄市○○路與民豐路口，拾
    獲甲○○皮夾之事實，惟矢口否認有何侵占離本人所持有之物及偽造印章之犯行
    ，並辯稱：其於隔日曾打電話至立大幼稚園，欲將皮夾交還甲○○，適甲○○不
    在，遂將拾獲物品暫時放在住處，且印章於其拾獲皮包時，即已放置在皮夾內，
    該印章可能是行搶之人所偽造云云。惟查：丙○○曾於八十八年十一月五日打電
    話至立大幼稚園，說明拾獲甲○○之皮包之事實，業經證人甲○○證述明確，被
    告丙○○對此亦坦認在卷，是被告丙○○確有聯絡甲○○之電話，而得隨時與甲○○商討交還皮夾事宜一節，應堪認定。又甲○○之身分證係於同年十二月九日
    警方搜索時發現，距被告丙○○自承拾獲之日已有一個多月，被告於此一個多月
    期間，竟於打一次電話未聯絡上甲○○後，即將皮夾放置在處所而不為處理，而
    該段期間被告丙○○又無無法與甲○○聯絡之情事，且由該皮夾及其內之健保卡
    、立大幼稚園收據，竟於被告置於住處之一個月期間內，即因不明原因而無法尋
    獲之情以觀，足認被告丙○○並無將皮夾、身分證、健保卡、立大幼稚園收據返
    還甲○○之意思，是其主觀上確有將甲○○之上開物品侵占入己之意思自明。再
    警方於高雄市○○路一二六號八樓搜索扣得之印章一顆，並非甲○○所有，且甲○○係於八十八年十一月四日二十二時三十分許遭搶等節，已迭據證人甲○○於
    警訊及本院調查中證述屬實，而被告丙○○則自承其亦係於十一月四日拾獲甲○○之皮夾，顯見甲○○遭搶之時間距被告丙○○拾獲時間至多不超過一個半小時
    ，且該時已近凌晨，商店多均已歇業，欲於此短時間內找到商家刻印章實非易事
    ，況由搶奪者行搶不久即將皮夾丟棄，且未扣留甲○○之身分證件之情以觀，其
    實無大費周章刻印章後再塞入皮夾丟棄之理，是被告丙○○辯稱其拾獲皮夾時印
    章即已放置在內云云，顯與常情有違，不足採信。綜上所述，本件事證明確，被
    告二人之犯行，均堪認定。
三、被告二人自八十八年七、八月起即在前開地點經營地下錢莊，距警察查獲時已營
    運四個多月，且每月廣告費約十多萬元，二人均因經商失敗，而欲藉經營地下錢
    莊之高收入清償債務等情，已據被告二人於警訊、偵查中供述明確，足認被告二
    人確有依賴收取重利為業之意思，且有散發傳單以招徠急需款項之不特定人，而
    貸以金錢之事實表現。又被告乙○○將三十萬元交與丁○○時，丁○○即簽發總
    計四十二萬元之支票二紙，該時被告乙○○所收受者雖係二紙支票，但支票既係
    有價證券，而具有財物之性質，且持票者可隨時向銀行提示兌現，是縱上開支票
    尚未換取現款，仍屬已取得相當於票面金額之財產利益，故被告二人於收受丁○○所簽發之上開二紙支票時，即已取得相當於月息一百二十分之利息。是核被告
    乙○○、丙○○經營地下錢莊，並貸款三十萬元予丁○○，並收取月息為一百二
    十分之與原本顯不相當之重利之行為，均係犯刑法第三百四十五條常業重利罪；
    被告丙○○侵占甲○○遭搶離其本人持有之皮夾一個及身分證、健保卡、立大幼
    稚園收據各一紙之行為，係犯同法第三百三十七條侵占離本人所持有之物罪，其
    偽造甲○○印章之行為，則係犯同法第二百十七條第一項偽造印章罪。爰審酌被
    告二人正值青壯年，竟均不思依循正途獲致財富，反以從事貸放高利牟取不法暴
    利，非但造成借款人財產、精神上損害，且造成社會不安，所生危害非輕，惟念
    其二人均坦承貸放高利之犯行，被告丙○○侵占甲○○之上開物品，致甲○○財
    產受有損害，及偽造甲○○印章後並無冒用情事等一切情狀，酌情分別量處如主
    文所示之刑，被告丙○○部分並諭知易服勞役之折算標準，及定其應執行之刑。
    至扣案之印章一顆為被告丙○○所偽造，應依刑法第二百十九條規定，宣告沒收
    。又丁○○確曾向被告二人借款三十萬元，則被告二人依法自得向其收取該筆借
    款及不超過法定利率（年利率百分之二十）之利息，丁○○所簽發之上開二紙支
    票所載金額，既有部分金額屬被告二人得依法請求者，故本院認不宜宣告沒收，
    併此敘明。
據上論斷，應依刑事訴訟法第二百九十九條第一項前段，刑法第二十八條、第三百四
十五條、第三百三十七條、第二百十七條第一項、第二百十九條、第四十二條第二項
、第五十一條第五款，罰金罰鍰提高標準條例第一條前段、第二條，判決如主文。
本案經檢察官鍾忠孝到庭執行職務。
中      華      民      國      八十九    年      七    月    二十七    日
                                    臺灣高雄地方法院刑事第一庭
                                      審判長法  官  陳  顯  榮
                                            法  官  曾  逸  誠
                                            法  官  黃  悅  璇
右正本證明與原本無異。
如不服本判決，應於判決送達後十日內，向本院提出上訴狀。
                                            書記官  沈      蘊
中    華    民  國      八十九      年      七      月    二十九      日
附錄法條：
刑法第三百四十五條：
以犯前條之罪為常業者，處五年以下有期徒刑，得併科三千元以下罰金。
刑法第三百三十七條
意圖為自己或第三人不法之所有，而侵占遺失物、漂流物或其他離本人所持有之物者
，處五百元以下罰金。
刑法第二百一十七條
偽造印章、印文或署押，足以生損害於公眾或他人者，處三年以下有期徒刑。
盜用印章、印文或署押，足以生損害於公眾或他人者，亦同。


司法院資訊處製作；財團法人民間司法改革基金會備份。
